臺灣高等法院刑事判決　　　　　　　 100年度上易字第1900號
上　訴　人
即　被　告　楊靜
上列上訴人因被告詐欺案件，不服臺灣士林地方法院100年度審
易字第582號，中華民國100年6月23日第一審判決（起訴案號：
臺灣士林地方法院檢察署100年度偵字第2876號），提起上訴，
本院判決如下：
    主  文
原判決撤銷。
楊靜意圖為自己不法之所有，以詐術使人將本人之物交付，累犯
，處有期徒刑伍月，如易科罰金，以新臺幣壹仟元折算壹日。
    事  實
一、楊靜於民國94年間因詐欺案件經臺灣高等法院以95年度上易
    字第1619號判決判處有期徒刑10月確定，並經同法院以96年
    度聲減字第1157號裁定減刑為有期徒刑5月確定，於96年7月
    16日執行完畢出監（於本件構成累犯）。詎基於為自己不法
    所有之意圖，於98年10月間，向張碧瑤訛稱其家族開設當鋪
    ，可借款予他人賺取利息，且有一個基金在2、3個月要上巿
    ，保證上巿有利可圖云云，致張碧瑤陷於錯誤，自98年10月
    26日起至99年5 月間止，陸續交付現金或以匯款之方式，共
    借予楊靜新臺幣（下同）20萬5000元。嗣後張碧瑤向楊靜表
    示欲取回上開資金，楊靜初則藉詞以母親、小孩車禍、客戶
    倒帳等為由推託，迭經催討，始陸續交付本票及保證書，惟
    屆期未兌現後，張碧瑤又再次催討。楊靜乃交付臺灣土地銀
    行桃園分行由瑞希實業有限公司負責人葉文龍所簽發面額20
    萬5000元（發票日：99年9月30日，支票號碼ＡＲＣ0000000
    號）之支票1 紙予張碧瑤，張碧瑤提示亦不獲兌現後，始知
    受騙。
二、案經張碧瑤訴由臺灣士林地方法院檢察署偵查起訴。
    理  由
一、證據能力部分：
    (一)按被告以外之人於審判外之陳述，雖不符合刑事訴訟法第
      159條之1至第159條之4之規定，但經當事人於審判程序同
      意作為證據，法院審酌該言詞陳述或書面陳述作成時之情
      況，認為適當者，亦得為證據；當事人、代理人或辯護人
      於法院調查證據時，知有第159條第1項不得為證據之情形
      ，而未於言詞辯論終結前聲明異議者，視為有前項之同意
      ；刑事訴訟法第159條之5第1項、第2項分別定有明文。本
      判決下列所引用被告以外之人於審判外之陳述（包含書面
      陳述），被告及檢察官迄至言詞辯論終結前未聲明異議，
      審酌上開證據資料製作時之情況，尚無違法不當及證明力
      明顯過低之瑕疵之情形，依刑事訴訟法第159條之5第2 項
      規定，認均具有證據能力。
    (二)其次，本案認定事實所引用之文書證據，並無證據證明係
      公務員違背法定程式所取得，亦無刑事訴訟法第159 條之
      4 之顯有不可信之情況與不得作為證據之情形。本院斟酌
      本案卷內之證據並非非法取得，亦無證明力明顯過低之情
      形，且經本院於審判期日依法進行證據之調查、辯論，被
      告於訴訟上之程式權即已受保障，故前揭各該證據，均得
      採為證據。
二、上揭犯罪事實，業據被告楊靜於偵查中、原審及本院訊問時
    坦承不諱，並據證人即告訴人張碧瑤於偵查中證述在卷，且
    有告訴人張碧瑤自98年10月26日起至99年5月5日止之匯款證
    明(收入傳票)6紙、被告發送予告訴人手機之簡訊翻拍照片9
    張、被告簽署之保證書、本票、付款支票及支票退票理由書
    等在卷可查，足見被告之自白與事實相符，堪予採信。本案
    事證明確，被告犯行均堪認定，應依法論科。
三、核被告楊靜所為係犯刑法第339條第1項之詐欺取財罪，其有
    如上開所示前科紀錄，經判處有期徒刑確定並執行完畢，其
    於5年內再犯有期徒刑之本罪，為累犯，應依刑法第47條第1
    項之規定加重其刑。
四、原審對被告論罪科刑，固非無見，惟查：被告於本院審理期
    間，業已償還告訴人9萬2000元，連同原審審理期間所清償5
    萬元，尚餘6萬3000元，所詐得金額20萬5000 元已償還過半
    ，且就餘款部分，被告亦當庭允諾清償方式(自100年12 月6
    日起每月6日起，每月償還1 萬元，直至全部清償為止)，此
    有本院審判筆錄可查，原審判決未及審酌被告上開清償款項
    情形，容非妥適。被告提起上訴，請求於上訴本院之審理期
    間，可清償所詐得金額，並請求從輕量刑等語，為有理由，
    應予撤銷改判。爰審酌被告之詐騙動機係因遭債主逼債孔急
    ，為籌錢應急，乃編造謊話向告訴人張碧瑤詐財，顯見被告
    對他人財產尊重之法治觀念薄弱，實不可取，惟考量被告犯
    後於偵審期間尚知坦承犯行，並於原審及本院審理期間，積
    極償還所詐得錢財，且告訴人於本院審理時已當庭收受被告
    交付之現款，此有本院審判筆錄可查，因認被告犯後態度尚
    可，及其品性、生活狀況、智識程度、犯罪所生之損害等一
    切情狀，爰量處如主文所示之刑，並依刑法第41條第1 項前
    段規定，諭知易科罰金之折算標準，以資懲儆。
五、據上論斷，應依刑事訴訟法369條第1 項前段、第364條、第
    299條第1項前段，刑法第339條第1項、第47條第1 項、第41
    條第1項前段，刑法施行法第1條之1，判決如主文。
本案經檢察官壽勤偉到庭執行職務。
中    華    民    國   100    年    11    月    15    日
                  刑事第六庭  審判長法  官  邱同印
                                    法  官  郭豫珍
                                    法  官  黃惠敏
以上正本證明與原本無異。
不得上訴。
                                    書記官  陳豪達
中    華    民    國   100    年    11    月    17    日
附錄：本案論罪科刑法條全文
中華民國刑法第339條
（普通詐欺罪）
意圖為自己或第三人不法之所有，以詐術使人將本人或第三人之
物交付者，處 5 年以下有期徒刑、拘役或科或併科 1 千元以下
罰金。
以前項方法得財產上不法之利益或使第三人得之者，亦同。
前二項之未遂犯罰之。